臺灣臺南地方法院交通事件裁定　　　　　94年度交聲字第78號
移
受 處分 人
即 異議 人　甲○○
　　　　　　　　　　號六樓
上列受處分人因違反道路交通管理處罰條例案件，對於交通部公
路總局嘉義區監理所臺南監理站民國九十四年二月五日所為之裁
決處分（處分案號：嘉監南字第裁七四─Ｓ00000000號
），聲明異議，本院裁定如下：
    主  文
異議駁回。
    理  由
一、聲明異議意旨略以：受處分人即異議人甲○○其所有之車牌
    號碼ＷＨＰ－七九七號輕型機車，於民國九十二年一月二十
    六日下午四時二十六分許，經人駕駛於行經台南市○○路六
    二三號前時，有未依規定戴安全帽之違規行為。惟異議人並
    未收到本件舉發單，是本件舉發通知單既未合法送達而不生
    送達之效力。且依據道路交通管理處罰條例第九十條「違反
    本條例之行為，自行為成立之日起；行為有連續或繼續之狀
    態者，自行為終了之日起，逾三個月不得舉發」之規定，故
    本件應於九十二年四月二十六日以前提出舉發，然監理機關
    竟於九十四年二月五日始提出舉發，故異議人不服原裁決，
    乃提起本件異議云云。
二、按機器腳踏車駕駛人或附載座人未依規定戴安全帽者，處駕
    駛人新台幣五百元罰鍰；汽車駕駛人有違規行為經以科學儀
    器取得違規證據資料者，當場不能或不宜攔截製單舉發者，
    得對汽車所有人逕行舉發處罰；而前項逕行舉發，應記明車
    輛牌照號碼、車型等可資辨明之資料，查明汽車所有人姓名
    或名稱、住址後，製單舉發處罰之；本條例關於車輛駕駛人
    之處罰，如應歸責於車輛所有人者，處罰車輛所有人；違反
    本條例之行為，自行為成立之日起，行為有連續或繼續之狀
    態者，自行為終了之日起，逾三個月不得舉發，道路交通管
    理處罰條例第三十一條第一項、第七條之二第一項第六款及
    第二項、第八十五條第三項及第九十條前段分別定有明文。
三、經查：
（一）本件受處分人即異議人甲○○所有之車牌號碼ＷＨＰ—七
      九七號輕型機車，於九十二年一月二十六日下午四時二十
      六分許，經人駕駛而於行經台南市○○路六二三號前時，
      有未依規定戴安全帽之違規行為等情，除為異議人所不爭
      執外，亦有台南市警察局南市警交字第Ｓ0000000
      0號舉發違反道路交通管理事件通知單一紙及違規採證照
      片一幀附卷可佐。是本件異議人所有之前揭輕型機車，於
      前述時、地，經人駕駛確有未戴安全帽之違規行為，應可
      認定。
（二）其次，按違反本條例之行為，自行為成立之日起，行為有
      連續或繼續之狀態者，自行為終了之日起，逾三個月不得
      舉發，道路交通管理處罰條例第九十條前段雖有明文規定
      ，然本件違規事實之發生時間，則係九十二年一月二十六
      日，而台南市警察局第五分局警員舉發本件違規事實之時
      間係同年一月二十九日，此有前述舉發單一紙在卷可佐，
      因之，本件經核並無逾越前述「三個月」舉發期限之問題
      。是異議人辯稱：本件舉發通知單既未合法送達而不生送
      達之效力，則在違規事實距今均已遠超過三個月之情形下
      ，依法自不得對異議人加以處罰云云，顯係對於交通違規
      之舉發不因送達與否而生效等情有所誤解，而不足採信。
（三）再者，按文書之送達，應以文書到達應受送達人住居所、
      事務所或營業所，始生送達效力，此道路交通管理處罰條
      例第八十九條準用刑事訴訟法第六十二條準用民事訴訟法
      第一百三十六條可資參照。查本件異議人駕駛車牌號碼Ｗ
      ＨＰ─七九七號輕型機車，有於上開時、地為戴安全帽之
      違規事實既屬明確，惟本案違規通知單之送達證明已過郵
      局查詢時效，無法查詢，此有台南市警察局第五分局九十
      四年三月十六日警五交字第０九四四五二二一七０號函附
      卷可憑。是本件前開台南市警察局南市警交字第Ｓ000
      00000號舉發違反道路交通管理事件通知單是否有合
      法送達予異議人尚屬不明。
（四）又依照違反道路交通管理事件統一裁罰標準表可知，違反
      道路交通管理事件之裁罰標準，係以當事人接到違規舉發
      通知書後，「有無逾越應到案日期繳納罰款及到案與否」
      ，為裁決罰鍰數額之唯一準據，故行為人有無於到案日期
      前繳交罰鍰或到案與否，既對於行為人究應處以法定最低
      額或法定最高額罰鍰，具有絕對之決定性，且違反道路交
      通管理事件之處罰為一行政秩序罰，其對於違規之行為人
      所為之處罰，顯然影響行為人之權利義務，性質上為負擔
      之行政處分，是其應有行政法基本原則之要求——即行政
      行為應遵循公正、公開與民主之程序，確保依法行政原則
      ，以保障人民權益，增進人民對行政之信賴（此亦為行政
      程序法第一條開宗明義所揭示），故為保障違反道路交通
      管理事件行為人之權益，舉發違反道路交通管理事件通知
      單自應合法送達予異議人，俾行為人得遵期到案繳交罰款
      ，或對其違規之行為有陳述、爭執及聲明異議之機會。再
      者，法院受理交通異議案件，乃是對於交通舉發行政處分
      審查其是否違法，本質上屬於行政爭訟過程，與普通法院
      審理刑事案件之原則不同。而按當事人主張有利於己之事
      實者，就其事實有舉證之責任，民事訴訟法第二百七十七
      條定有明文。經查，本件該紙舉發違反道路交通管理事件
      通知單有無合法達，既屬不明，已如前述，則依前開舉證
      責任危險分配原則，原裁決機關就其主張異議人已合法收
      受送達之事實，尚未能證明其為真實，自應受敗訴之危險
      ，則本件舉發通知單應為有利於異議人之推定，是本件未
      合法送達，致受處分人即異議人甲○○無從根據該舉發通
      知單上之「應到案日期」及「應到案處所」，遵期到案繳
      交罰款，或對其違規之行為有陳述、爭執之機會屬實。然
      異議人所違犯未戴安全帽騎乘機車之違規事實，依照道路
      交通管理處罰條例理第三十一條第六項規定，僅處罰駕駛
      人罰鍰新台幣五百元，並無最高額或最低額罰鍰之區分乙
      節，故本件縱有未合法送達之情形，亦不影響異議人之權
      益，因之，異議人執此指摘原裁決處分不當，亦無理由。
四、綜上所述，受處分人即異議人甲○○所有之前開機車，於上
    開時、地，有經人行駛未依規定戴安全帽之違規情事既可認
    定，移送機關即交通部公路總局嘉義區監理所臺南監理站乃
    據此並分別引用道路交通管理處罰條例第三十一條第六項，
    裁處異議人罰緩新台幣五百元，於法尚難認為有所違誤。至
    本件異議人之異議經核並無理由，故應均予以駁回。
五、據上論斷，應依道路交通案件處理辦法第19條，裁定如主文
    。
中　　華　　民　　國　　94　　年　　6 　　月　　30　　日
　　　               交通法庭  法　官　鄭燕璘
以上正本證明與原本無異。
如不服本裁定應於送達後5日內向本院提出抗告狀。
        　　                   書記官　陳金堂
中　　華　　民　　國　　94　　年　　6 　　月　　30　　日
